臺灣桃園地方法院刑事判決
110年度交簡上字第267號
上  訴  人  
即  被  告  李湘月




上列上訴人即被告因過失傷害案件，不服本院於民國110年8月19
日所為109年度桃交簡字第4389號第一審簡易判決（聲請簡易判
決處刑案號：109年度偵字第32544號），提起上訴，本院管轄之
第二審合議庭判決如下：
    主  文
上訴駁回。
    事  實
一、李湘月於民國109年2月18日上午11時許，駕駛車牌號碼000-
    0000號租賃小客車沿桃園市中壢區成章一街101巷往成章一
    街行駛，於同日上午11時10分許，行經桃園市○○區○○○街000
    巷○○○路000巷○○號誌交岔路口，本應注意車前狀況，隨時採
    取必要之安全措施，以避免危險之發生，且應注意行駛至無
    號誌交岔路口，應減速慢行，作隨時停車之準備，而依當時
    天候晴、日間自然光線、柏油路面乾燥無缺陷、視線良好等
    情形，並無不能注意之情事，竟疏未注意及此，適有陳家稘
    騎乘車牌號碼000-000號普通重型機車沿桃園市○○區○○路000
    巷○○○路○○○○○○○號誌交岔路口，左方車未暫停讓右方車先行
    ，雙方因而發生碰撞，陳家稘因此受有右側膝部挫傷、右側
    膝部擦傷、背部挫傷及右手肘挫傷等傷害。嗣李湘月於肇事
    後，即向到場處理員警坦承肇事，對於未發覺之罪自首而接
    受裁判，始悉上情。
二、案經陳家稘訴由桃園市政府警察局中壢分局報告臺灣桃園地
    方檢察署檢察官偵查後聲請以簡易判決處刑。
    理  由
壹、證據能力部分：
一、按被告以外之人於審判外之言詞或書面陳述，除法律有規定
    者外，不得作為證據；又被告以外之人於審判外之陳述，雖
    不符合同法第159條之1至第159條之4之規定，但經當事人於
    審判程序同意作為證據，法院審酌該言詞陳述或書面陳述作
    成時之情況，認為適當者，亦得為證據；當事人、代理人或
    辯護人於法院調查證據時，知有第159條第1項不得為證據之
    情形，而未於言詞辯論終結前聲明異議者，視為有前項之同
    意，刑事訴訟法第159條第1項及第159條之5分別定有明文。
    查檢察官、被告李湘月就下述供述證據方法之證據能力，於
    言詞辯論終結前均未聲明異議，而經本院審酌各該證據方法
    之作成時，並無其他不法之情狀，均適宜為本案之證據，依
    刑事訴訟法第159條之5之規定，有證據能力。
二、其餘資以認定本案犯罪事實之非供述證據，亦查無違反法定
    程序取得之情，依刑事訴訟法第158條之4規定反面解釋，洵
    具證據能力。
貳、認定犯罪事實之依據及理由：
一、訊據被告李湘月固坦承其於上開時、地，確駕駛車牌號碼00
    0-0000號租賃小客車與告訴人陳家稘騎乘車牌號碼000-000
    號普通重型機車發生碰撞，告訴人因而受有右側膝部挫傷、
    右側膝部擦傷、背部挫傷及右手肘挫傷等傷害之事實，惟矢
    口否認有何過失傷害犯行，辯稱：本件車禍係因告訴人無照
    駕駛且沒有禮讓直行車，我認為我對本件車禍並無過失云云
    。經查：
  ㈠被告於109年2月18日上午11時許，駕駛車牌號碼000-0000號
    租賃小客車沿桃園市中壢區成章一街101巷往成章一街行駛
    ，於同日上午11時10分許，行經桃園市○○區○○○街000巷○○○
    路000巷○○號誌交岔路口，與告訴人騎乘車牌號碼000-000號
    普通重型機車發生碰撞，告訴人因此受有右側膝部挫傷、右
    側膝部擦傷、背部挫傷及右手肘挫傷等傷害等情，業為被告
    於警詢及偵查供承在卷（見偵查卷第7至10頁、第55至57頁
    ），核與證人即告訴人於警詢及偵訊時之證述相符（見偵查
    卷第17至20頁、第55至57頁），並有告訴人提出之衛生福利
    部桃園醫院診斷證明書、道路交通事故現場圖、道路交通事
    故調查表㈠、㈡、監視器畫面翻拍照片、現場照片附卷可稽（
    見偵查卷第27至33頁、第43頁至第48頁），另卷附監視器錄
    影及行車紀錄器光碟並經原審勘驗屬實，亦有原審勘驗筆錄
    在卷可按（見桃交簡字卷第57頁至第60頁），是此部分事實
    ，首堪認定。
  ㈡被告雖辯稱其就上開車禍事故之發生並無過失云云。惟按汽
    車行駛時，駕駛人應注意車前狀況，並隨時採取必要之安全
    措施；行經無號誌之交岔路口，應減速慢行，作隨時停車之
    準備，道路交通安全規則第93條第1項第2款、第94條第3項
    前段定有明文。查被告領有汽車駕駛執照乙節，有被告之證
    號查詢機車駕駛人資料1紙附卷可參（見偵查卷第41頁），
    則被告對於前開規定當有所認識，是其駕駛汽車行經本件無
    號誌交岔路口之際，依法即負有應確實遵守前開規範之義務
    。
  ㈢原審勘驗現場監視器錄影畫面，勘驗結果：①此檔案為案發地
    點附近之路口監視器錄影畫面，監視器以俯角向道路拍攝。
    畫面中央為案發之交岔路口，畫面顯示日期為2020/02/18㈡
    ，畫面顯示起訖時間為11：01：02至11：01：10，檔案全長
    為10秒。②一輛黑色小客車自畫面左方進入畫面，畫面上方
    則有一輛普通重型機車向畫面中央行駛，二車行至畫面中央
    交叉路口時均未減速，因而發生碰撞。又經原審勘驗被告車
    內行車紀錄器畫面，勘驗結果：①此檔案為被告車內行車紀
    錄器畫面，由車內向外拍攝。畫面中央為被告車輛行駛之車
    前狀況，畫面顯示日期為2020/02/18，畫面右下角載有「Mi
    vue640D」之字樣，畫面顯示起訖時間為11:07:11至11:10:1
    1，檔案全長為3分鐘。②畫面顯示時間11：08：12至11：08
    ：39（播放器時間00：01：01至00：01：28）部分：被告車
    輛起駛後，持續直行之方向行駛於巷道，其行經第二個交岔
    路口時，並未減速或煞車，適畫面出現「唉呦」一聲時，可
    聽見碰撞聲，畫面因而些微晃動，車輛亦停止前進等節，有
    上開勘驗筆錄在卷可按（見桃交簡字卷第57頁至第60頁），
    可知被告行經本件無號誌交岔路口之際，與告訴人之機車仍
    有相當之距離，若被告確實減速慢行，注意到告訴人機車之
    行向，而及時煞停，應可避免本件車禍事故之發生，然被告
    並未減速慢行通過該路口，致生本件車禍事故，故被告顯有
    未遵行行經無號誌之交岔路口應減速慢行及注意車前狀況之
    事實，足堪認定。
  ㈣再者，本件事故發生時，事故現場客觀狀況為天氣晴、日間
    自然光線、路面鋪裝柏油乾燥、無缺陷且無障礙物、視距良
    好等情，有上開道路交通事故調查報告表㈠、㈡附卷足憑，可
    見被告在事故當下並無不能盡上開注意義務之情事，惟竟疏
    未減速慢行本件無號誌之交岔路口，致與告訴人發生碰撞致
    告訴人受有上開傷害，足徵被告具有過失甚明。至被告辯稱
    本案車禍是告訴人無照且未禮讓所致云云，惟告訴人就本件
    車禍縱容有過失，亦僅係民事損害賠償事件中得主張「與有
    過失」而減輕或免除賠償金額之事由而已，仍無從解免被告
    前開過失之刑事罪責，併此敘明。
  ㈤況本件車禍經送鑑定結果，同認被告「駕駛租賃小客車行經
    無號誌交岔路口，未減速慢行且未充分注意車前狀況，為肇
    事次因」，有桃園市政府車輛行車事故鑑定會110年12月24
    日桃交鑑第0000000000號函暨所檢附之桃市鑑0000000案鑑
    定書可考（見交簡上字卷第25頁至第31頁）。從而，告訴人
    因本件車禍而受有右側膝部挫傷、右側膝部擦傷、背部挫傷
    及右手肘挫傷之結果，與被告之過失行為間顯具有相當因果
    關係，被告自應負過失傷害之責。
  ㈥綜上所述，本案事證明確，被告辯詞並無可採，其過失傷害
    犯行洵堪認定，應予依法論科。
二、論罪及駁回上訴之理由：
  ㈠核被告所為，係犯刑法第284條前段之過失傷害罪。又被告肇
    事後，於員警前往現場處理時，當場承認為肇事人，有桃園
    市政府警察局中壢分局中壢交通中隊道路交通事故肇事人自
    首情形紀錄表附卷可稽（見偵卷第37頁），合於刑法第62條
    前段所定自首減刑之要件，應依該規定減輕其刑。
  ㈡駁回上訴之理由：
    原審亦認被告之過失傷害犯行明確，並審酌被告犯罪後對於
    其駕車行為造成他人受傷乙節，猶卸詞推諉，犯罪後態度難
    認良好，及被告之素行、生活狀況、未與告訴人達成和解並
    賠償損害、告訴人就本案車禍發生亦有疏失及所受傷勢等一
    切情狀，量處有期徒刑2月，並諭知如易科罰金以新臺幣1,0
    00元折算1日，本院認原審認事用法均無違誤，量刑亦屬妥
    適，應予維持。被告猶執前詞提起上訴否認犯罪，業經本院
    指駁如前，其上訴請求撤銷改判無罪，為無理由，應予駁回
    。
據上論斷，應依刑事訴訟法第455條之1第1項、第3項、第368條
，判決如主文。
本案經檢察官楊挺宏聲請以簡易判決處刑，經檢察官范玟茵到庭
執行職務。
中　　華　　民　　國　　111 　年　　4 　　月　　15　　日
            刑事第十四庭  審判長  法　官      江德民
　　　　　 
　　　　　                        法  官      吳天明
　　　　　  
　　　　　                        法  官　    劉得為
以上正本證明與原本無異。
不得上訴。
　　　　　　　　　　　　　　　    書記官　　　林思妤
中　　華　　民　　國　　111 　年　　4 　　月　　15　　日
附錄本案論罪科刑法條全文：
中華民國刑法第284條
因過失傷害人者，處一年以下有期徒刑、拘役或十萬元以下罰金
；致重傷者，處三年以下有期徒刑、拘役或三十萬元以下罰金。